【裁判字號】    89,自,52
【裁判日期】    900613
【裁判案由】    詐欺
【裁判全文】
臺灣板橋地方法院刑事判決                            八十九年度自字第五二號
    自  訴  人  安立交通企業有限公司
    代  表  人  甲○○
    自訴代理人  乙○○
    被      告  丁○○
右列被告因詐欺案件，經自訴人提起自訴，本院判決如左：
    主  文
丁○○無罪。
    理  由
一、本件自訴意旨略以：被告丙○○（俟到案後另結）明知自己無能力獨立租車，且
    知營業駕駛人如無合格證件不得駕駛營業小客車，竟以被告丁○○為保證人，於
    民國八十八年三月三十一日與不知情之自訴人訂立車輛租賃合約書，而丙○○為
    求減少租金之支付，卻私下將車輛交由丁○○駕駛，致該車輛違規罰鍰高達新台
    幣（下同）一萬五千六百元，而丁○○亦於八十八年四月十日為自訴人查悉非承
    租人而向其收回前開車輛，丁○○並承認將繳清罰鍰後交還行車執照，但經自訴
    人再三催討，均置之不理，自訴人因而蒙受重大損失，因認被告丁○○、丙○○
    涉犯刑法第三百三十九條之詐欺罪嫌等語。
二、按犯罪事實應依證據認定之，無證據不得推定其犯罪事實；又不能證明被告犯罪
    者，應諭知無罪之判決，刑事訴訟法第一百五十四條、第三百零一條第一項分別
    定有明文。次按刑法第三百三十九條詐欺罪之成立，以意圖為自己或第三人不法
    所有，以詐術使人將本人或第三人之物交付或以詐術使人交付物以外之一切財產
    上不法利益為要件。所謂以詐術使人交付，必須被詐欺人因其詐術而陷於錯誤，
    若其所用方法，不能認為詐術，亦不致使人陷於錯誤，即不構成該罪（參照最高
    法院四十六年度台上字第二六０號判例）。
三、訊據被告丁○○雖承認為本件車輛租賃合約書之連帶保證人，丙○○有將車輛借
    其使用，而其使用當時尚無執業登記證，並尚有違規罰鍰未繳清之事實，惟堅決
    否認有何詐欺犯行，辯稱伊沒有詐騙自訴人，是丙○○見伊生活困難，才將車子
    借伊開，而伊現已經有職業登記證等語。經查：自訴人於本院調查時指稱本件租
    車契約係於八十八年三月三十一日簽訂，被告丙○○在同年四月三日認為原租用
    的車子不喜歡，改以相同條件租用車牌號碼ＢＸ─七四０號營小客車，並約定租
    金每三日繳一次，而被告自同年四月三日到四月十日的租金有繳，但是被告丙○
    ○明知被告丁○○沒有營業駕照，竟以其名義租車給丁○○開，違反約定，而丁
    ○○於八十八年四月十日來繳租金時，經自訴人查覺與實際租車人不同，就把車
    輛扣下來等情（詳本院八十九年二月十七日、三月二十三日訊問筆錄），而自訴
    人提出之本件車輛租賃合約書第八條前段約定：「車輛不可轉借別人駕駛，或為
    他人頂替租車保證人亦不得駕駛」，有該合約書影本在卷可稽，是依自訴人前開
    指述情節以觀，本案應係被告丙○○違反租車契約第八條之規定，將所租用之車
    輛轉借交由被告丁○○駕駛，其行為應單純為違反民事契約之約定，其與丁○○
    就訂立本件租車租約應無施用何詐術可言。參以，被告丁○○若自始基於詐欺之
    犯意欲詐取車輛或欲詐取使用該車之相當於租金之不法利益，應於取得車輛後即
    躲避自訴人，豈有於租車後（即八十八年三月三十一日）之八十八年四月十日主
    動至自訴人營業處所繳交租金之理，益徵其主觀上並無詐欺之犯意，是被告丁○
    ○上開辯詞為可採信。從而，本案純屬民事間債務不履行之問題，被告丁○○所
    為顯與上開刑法詐欺罪之構成要件有間，自不得以該罪相繩。此外，復查無其他
    積極事證足認被告丁○○有何詐欺之犯行，既不能證明其犯罪，爰依法諭知無罪
    之判決。
據上論斷，應依刑事訴訟法第三百四十三條、第三百零一條第一項，判決如主文。
中      華      民      國      九十      年      六      月    十三    日
                                  臺灣板橋地方法院刑事第三庭
                                          法  官  李  幼  妃
右正本證明與原本無異。
如不服本判決，應於判決送達後十日內，向本院提出上訴狀。
                                          書記官  強  梅  芳
中      華      民      國      九十      年      六      月    十八    日


司法院資訊處製作；財團法人民間司法改革基金會備份。
